臺灣臺南地方法院民事判決　　　　　　　92年度訴字第2056號
原　　　告　穎昌交通股份有限公司
法定代理人　丙○○
訴訟代理人　王進輝律師
複代理人　　邱銘律師
被　　　告　宇輝實業股份有限公司
　　　　　　　　　　　樓
法定代理人　甲○○
被　　　告　乙○○
上列當事人間請求損害賠償事件，經本院於民國96年2月26日言
詞辯論終結，判決如下：
    主  文
被告乙○○應給付原告新台幣伍拾玖萬捌仟柒佰參拾捌元，及自
民國九十二年十二月十六日起至清償日止，按週年利率百分之五
計算之利息。
原告其餘之訴駁回。
訴訟費用新台幣貳萬陸仟柒佰肆拾元，由被告乙○○負擔新台幣
肆仟壹佰壹拾肆元，原告負擔新台幣貳萬貳仟陸佰貳拾陸元。
本判決第一項於原告以新台幣貳拾萬元供擔保後得假執行，但被
告乙○○如於假執行程序實施前，以新台幣伍拾玖萬捌仟柒佰參
拾捌元為原告預供擔保後，得免為假執行。
原告其餘假執行之聲請駁回。
　　事實及理由
一、本件被告乙○○未於言詞辯論期日到場，核無民事訴訟法第
    386條所列各款情形，應依原告之聲請，由其一造辯論而為
    判決。
二、原告主張如下：
（一）被告宇輝實業股份有限公司（以下簡稱宇輝公司）之受僱
      人即被告乙○○，於民國92年1月24日5時52分許，駕駛被
      告公司所有車牌號碼6H-4228號自用小客車，沿台南市○
      ○路○○道由西向東行駛，途經該路與西門路口，見該車
      道為閃光紅燈，竟疏於注意，貿然行駛，適有原告之受僱
      人即訴外人黃榮財駕駛原告所有車牌號碼KK-498號營業大
      客車自西門路由北向南駛出，致兩車相撞，原告上開車輛
      遭撞及後導致機件故障失控，另撞及由訴外人林金能駕駛
      之車牌號碼039- MJ號營業小客車及附近商家即訴外人長
      江華業股份有限公司與「麗的鞋店」，致其等均受有財物
      損害。
（二）上開事故，業經台灣省台南區車輛行車事故鑑定委員會鑑
      定意見認為被告乙○○駕駛小客車，行經設有閃光號誌岔
      路口，支線道車未讓幹道車先行，為肇事主因。被告乙○
      ○之過失行為致原告上開車輛發生毀損，原告依民法第18
      4條、第196條、第213條、第214條、第216條等規定，請
      求被告宇輝公司與被告乙○○連帶負賠償責任；另訴外人
      林金能及上開商家財物受損部分，原告已先行賠償，經其
      等出具代位求償同意書，此部分依民法第311條、第312條
      規定承受訴外人權利，一併請求被告賠償。
（三）茲就原告請求賠償金額，臚列如下：
    (1)修車費：新台幣（下同）1,226,772元。
    (2)拖車費：4,500元。
    (3)營業損失：原告上開車輛受損嚴重，自92年1月24日至92
      年9月18日修復重新請領牌照，共計費時約238日，茲以原
      告上開車輛受損前係充當訴外人南茂科技股份有限公司及
      大億科技股份有限公司之交通車，於事故發生前3個月，
      即91年11月至92年1月間之收入合計831,306元，平均每日
      收入為9,035元，扣除每日油料、事務費用1,000元，每日
      營業所得為8,035元，修理238日，營業損失共計1,912,33
      0元。
    (4)承受債權部分：訴外人林金能上開車輛受損，另訴外人長
      江華業股份有限公司及「麗的鞋店」之店面財物亦受損，
      前經台南市西區調解委員會調解成立，原告已分別各賠償
      其等40,000元、328,000元及200,000元，合計568,000 元
      ，
（四）綜上所述，原告所受之損害合計為3,711,602元，因原告
      之受僱人黃榮財為肇事次因，故原告僅請求百分之70之賠
      償，合計為2,598,121元。為此，提起本件訴訟，聲明請
      求判決被告宇輝公司及被告乙○○應連帶給付原告2,598,
      121元，及自起訴狀繕本送達翌日起至清償日止，按年息
      百分之5計算之利息，並願供擔保，請准宣告假執行。
三、被告宇輝公司則以：本件事故發生當時，被告乙○○固受僱
    於被告宇輝公司擔任工地安全人員，但肇事之車輛乃乙○○
    個人向震宇工程行借用，並非被告宇輝公司所有提供予乙○
    ○執行職務之用，且事故發生當時為清晨五、六點，亦非被
    告乙○○執行職務時間，故乙○○駕車發生車禍，乃其個人
    行為，與執行職務無關，被告宇輝公司不負連帶賠償責任等
    語，資為抗辯，並聲明請求判決駁回原告之訴，如受不利判
    決，願供擔保請准宣告免予假執行。
四、被告乙○○未於本院最後一次言詞辯論期日到庭，但其前曾
    到庭陳稱：本件車禍發生地點即台南市○○路與西門路口，
    西門路方向設有閃光黃燈，依規定原告之受僱人黃榮財應減
    速慢行，避免車禍發生，然黃榮財竟未依規定減速，貿然以
    高速駕駛，致其駕駛之6H-4228號自用小客車沿中正路行經
    設有閃光紅燈之西門路口，雖依規定停車再開，駛入交岔路
    ，遽遭黃榮財所駕駛之KK-498號營業大客車高速撞及，左側
    前後各遭碰撞，彈向右側。由KK-498號車道完全未見剎車痕
    跡，即足證明黃榮財駕車超速行駛，疏未注意車前狀況導致
    肇事，伊無過失，車禍發生是因為原告之受僱人黃榮財車速
    過快造成的，不應該由其賠償；又黃榮財於發生車禍時，撞
    倒號誌燈桿，撞及西門路92號停止於該處，本應下車靜候警
    員前來處理，乃其竟意圖逃逸而倒車，復因一時驚慌過度而
    猛加油門，橫過十字路口，倒車四十餘公尺衝入中正路172
    號屋內，其違規倒車，因驚慌失控而另造成之損害，殊與伊
    無關，自不得令其賠償。綜上。本件車禍發生及肇因於原告
    受僱人黃榮財超速且疏未注意車前狀況及不當倒車所致，要
    非伊過失所致。退萬步言，縱認其與有過失，然絕大部分之
    過失既歸屬於原告之受僱人，原告自應對該受僱人之過失共
    負其責，是其請求被告負全部賠償責任，要屬無據等語置辯
    ，並聲明請求判決駁回原告之訴，如受不利判決，願供擔保
    請准宣告免予假執行。
五、經查：
（一）被告乙○○於92年1月24日凌晨5時52分許，駕駛牌照號碼
      6H-4228號自小客車沿台南市○○路○○道，由西向東行
      駛，途經該路與西門路設有閃光號誌之交岔路口時，其方
      向之燈號為閃光紅燈，本應注意汽車行駛至交岔路口，應
      遵守燈光號誌之指示，閃光紅燈表示「停車再開」，車輛
      應減速接近，先停止於交岔路口前，讓幹道車優先通行後
      認為安全時，方得續行，而依當時之情形，天候晴、有晨
      光、柏油路面乾燥無缺陷、視距良好，客觀上並無其不能
      注意之情事，詎其竟疏於注意，未減速接近先停止於該交
      岔路口前讓幹道車優先通行後認為安全時再續行，竟貿然
      直行；適有原告之受僱人即訴外人黃榮財駕駛原告所有牌
      照號碼KK-498號營業大客車，沿台南市○○路內側快車道
      ，由北向南直行，本應注意車前狀況及其方向之燈號為閃
      光黃燈，而閃光黃燈表示「警告」，車輛應減速接近，注
      意安全，小心通過，詎訴外人黃榮財亦疏未注意車前狀況
      且未減速慢行，而貿然以50公里左右之時速直行，致被告
      乙○○駕駛之6H-4228號自小客車之車頭遂與訴外人黃榮
      財駕駛之KK-498號營業大客車之車頭，在上開交岔路口內
      相碰撞，KK-498號營業大客車於碰撞後又向左前方（東南
      方）撞及路口南側之路燈及號誌桿後，又擦撞到沿西門路
      外側快車道由南向北行駛之訴外人林金能所駕駛之039-
      MJ號營業小客車（該車當時尚未進入上開交岔路口，距離
      該路口尚有13公尺左右），然後再向左前方（東南方）衝
      撞到訴外人林乾生所承租經營之台南市○○路○段92號「
      麗的鞋店」之門柱而停住，訴外人黃榮財於向右後方（西
      北方）倒車時，其所駕駛之KK-498號營業大客車後方又撞
      及訴外人鄭玉鳳所經營之長江華業股份有限公司台南市○
      ○路172號商店，並卡在該商店騎樓內，被告乙○○及訴
      外人黃榮財因而均受有傷害等情節，業經調閱本院92 年
      度交易字第191號及台灣高等法院台南分院95年度交上易
      字第131號被告乙○○過失傷害案卷資料審核無誤，足資
      認定。
（二）按汽車行駛時，駕駛人應注意車前狀況，並隨時採取必要
      之安全措施；汽車行駛至交岔路口，其行進應遵守燈光號
      誌之指示，道路交通安全規則第第94條第3項、第102條第
      1項第1款分別定有明文。又閃光黃燈表示「警告」，車輛
      應減速接近，注意安全，小心通過；閃光紅燈表示「停車
      再開」，車輛應減速接近，先停止於交岔路口前，讓幹道
      車優先通行後認為安全時，方得續行，道路交通標誌標線
      號誌設置規則第211條第1項第1款、第2款亦定有明文。被
      告乙○○及原告之受僱人黃榮財各駕駛車輛，行經前揭交
      岔路口，自應分別注意遵守上開規定，且當時情形天候晴
      、有晨光、柏油路面乾燥無缺陷、視距良好，客觀上並無
      不能注意之情事，詎被告乙○○竟疏於注意，未減速接近
      先停止於上開交岔路口前讓幹道上之訴外人黃榮財所駕駛
      之KK-498號營業大客車優先通行後認為安全時再續行，竟
      貿然直行，而訴外人黃榮財亦疏未注意車前狀況且未減速
      慢行，竟貿然以50公里左右之時速直行，以致發生本件車
      禍，被告乙○○及訴外人黃榮財就本件車禍之發生均有過
      失，應堪認定。又本件車禍肇事責任經送臺灣省臺南區車
      輛行車事故鑑定委員會鑑定及送臺灣省車輛行車事故覆議
      鑑定委員會鑑定結果亦同，均認為：被告乙○○駕駛小客
      車，行經設有閃光號誌岔路口，支線道車未讓幹道出先行
      ，為肇事主因；訴外人黃榮財駕駛大客車，行經設有閃光
      黃燈號誌岔路口，未減速慢行，未注意車前狀況，為肇事
      次因等情，亦有臺灣省臺南區車輛行車事故鑑定委員會92
      年3月26日南鑑字第920180號鑑定意見書及臺灣省車輛行
      車事故覆議鑑定委員會92年7月10日府覆議字第9220377
      號鑑定意見書各1份附於本院及前揭刑事卷可參。而被告
      乙○○因上述過失傷害行為，業經本院判處有期徒刑3月
      ，如易科罰金，以300元折算1日確定之事實，復有本院92
      年度交易字第191號及台灣高等法院台南分院95年度交上
      易字第131號刑事判決及被告乙○○前案紀錄表各1份附卷
      足稽，被告乙○○應就本件車禍發生負過失責任，洵屬明
      確。
（三）被告乙○○雖辯稱：車禍發生是因為訴外人黃榮財車速過
      快造成的，伊無過失等陳詞，惟被告乙○○於前揭刑事案
      件一審93年1月13日及93年12月30日之準備程序時均自承
      其有過失，其於93年1月13日之準備程序時並陳稱：「我
      是有疏忽的地方，我沒有完全確定左右沒有來車，應再往
      前一點再確認有無來車再前進」等語，於95年1月10日審
      理時亦供承：「其應再往前確認一下有無車子後，再往前
      行進」等語（見刑事案件一審卷一第27頁、第102頁、卷
      二第42頁），均坦承有過失，而被告乙○○肇事當時行駛
      之道路為二線道中山路號誌為閃光紅燈，與訴外人黃榮財
      行駛之四線道西門路號誌為閃光黃燈，屬支車道，準此被
      告乙○○未注意汽車行駛至交岔路口，應遵守燈光號誌之
      指示，閃光紅燈表示「停車再開」，車輛應減速接近，先
      停止於交岔路口前，讓幹道車優先通行後認為安全時，方
      得續行之規定，即有過失，且為本件車禍之肇事主因，詳
      如前述，被告乙○○自應負過失責任，其前揭所辯，純係
      卸責之詞，不足採信。
六、原告請求被告乙○○賠償部分：
（一）按因故意或過失，不法侵害他人之權利者，負損害賠償責
      任；汽車、機車或其他非依軌道行駛之動力車輛，在使用
      中加損害於他人者，駕駛人應賠償因此所生之損害；不法
      毀損他人之物者，被害人得請求賠償其物因毀損所減少之
      價額；損害賠償，除法律另有規定或契約另有訂定外，應
      以填補債權人所受損害及所失利益為限。依通常情形，或
      依已定之計劃、設備或其他特別情事，可得預期之利益，
      視為所失利益。民法第184條第1項前段、民法第191之2前
      段、第196條、第216條定有明文。且物被毀損時，被害人
      除得依前揭法條請求賠償外，並不排除民法第213條至第
      215條之適用，依民法第196條請求賠償物被毀損所減少之
      價額，得以修復費用為估定之標準，但以必要者為限，如
      修理材料以新品換舊品，應予折舊，亦有最高法院77年度
      第9次民事庭會議決議可資參考。查被告乙○○應就本件
      車禍事故負過失責任，已如前述，原告本於侵權行為之法
      律關係，請求被告賠償其因本件車禍事故所生之損害，即
      屬有據。茲就原告請求賠償之項目及金額，是否准許，分
      述如下：
    (1)修車費1,226,772元：
      原告所有車牌號碼KK-498號營業大客車因本件車禍受損，
      共支出修理費1,226,772元，其中1,015,000元為工資費用
      ，211,772元為材料費用，此據原告陳明，並提出統一發
      票15張為證（見本院卷第16頁至20頁），被告對此亦無爭
      執，堪信為真實。惟原告上開車輛係於1992年5月出廠，
      有原告提出之新領牌照登記書1份在卷可憑（見本院卷第
      23頁），距本件車禍發生日92年1月24日，已有10年餘，
      上開修理費，其中材料部分既有211,772元係以新零件更
      換破損之舊零件，則原告以修理費作為損害賠償之依據時
      ，自應將零件折舊部分予以扣除始屬合理。茲依行政院所
      頒固定資產耐用年數表及固定資產折舊率之規定，運輸業
      用客車之耐用年數為4年，原告上開車輛使用年數已超過
      耐用年數，但於本件車禍發生時仍正常使用中，足見該車
      之零件應仍在固定資產耐用年限，方可繼續使用，難認其
      零件已無殘餘價值，如超過耐用年限之部分仍依定率遞減
      法繼續予以折舊，則與固定資產耐用年限所設之規定不符
      。故參酌營利事業所得稅結算申報查核準則第95條前段所
      定「營利事業折舊性資產，於耐用年限屆滿仍繼續使用者
      ，其殘值得自行預估可使用年數並重新估計殘值後，按原
      提列方式計提折舊」，又所得稅法第51條：「固定資產之
      折舊方法，以採用平均法、定率遞減法或工作時間法為準
      則。上項方法之採用及變換，準用第44條第3項之規定；
      其未經申請者，視為採用平均法」及該法施行細則第48
      條第1款「固定資產之折舊方法，採平均法者以固定資產
      成本減除殘價後之餘額，按固定資產耐用年數表規定之耐
      用年數平均分攤，計算其每期折舊額」之規定，本院認採
      用「平均法」計算其最後一年折舊後之殘值作為上開車輛
      之殘餘價值應屬合理，經核統一發票所示，其中零件材料
      之支出計為211,772元，依前揭平均法計算其折舊後零件
      之殘餘價值為42,354元（計算式：211,772元/（4+1）＝
      42,354元，元以下四捨五入，即舊零件更換時之殘存價值
      ），而非零件材料部分為1,015,000元，自無需依資產耐
      用年限予以折舊。是原告主張上開車輛因本件交事故所支
      出之修理費用於1,057,354元（計算式：42,354+1,015,
      000＝1,057,354）之範圍內，為有理由，自應准許，逾上
      開金額之請求，則於法無據。
    (2)拖車費4,500元：
      原告主張因本件事故發生，因而僱用拖吊車將KK-498 號
      營業大客車拖吊至修理廠，支出4,500元，業據其提出乙
      鋒汽車拖吊有限公司救援服務四聯單1紙為憑，被告亦無
      爭執，自堪信為真實，應予准許。
    (3)營業損失1,912,330元：
      原告主張上開KK-498號車輛受損嚴重，自92年1月24日至
      92年9月18 日修復重新請領牌照，共計費時約238日，以
      上開車輛受損前係充當訴外人南茂科技股份有限公司及大
      億科技股份有限公司之交通車，於事故發生前3個月，即
      91年11月至92年1月期間之收入合計831,306元，平均每日
      收入9,035 元，扣除每日油料、事務費用1,000元，每日
      營業所得為8,035元，修理238日，營業損失共計1,912,
      330元等情詞，雖據其提出車輛新領牌照登記書、排列順
      序表及付款明細查詢表等為憑。然查，原告上開車輛因本
      件事故受損後，於92年3月18日進廠修繕，至92年9月10日
      出廠，期間因原告與被告間之肇事責任未釐清，故修繕工
      作斷斷續續，而以該車受損情形，若正常連續修復工程作
      業約估65天可完工等情，業經本院向負責修繕之信樟汽車
      修配廠查明，有該修配廠之說明及函復各1份可按（見本
      院卷第175、197頁），故原告上開車輛受損所需之修復時
      間，應以65日計算，始為適當。又原告雖主張以每日8,03
      5元計算上開車輛營業損失，然其所提出之排列順序表及
      付款明細查詢表，均不能證明上開車輛於肇事前每日營業
      所得確有上開金額，而一般遊覽車之營業所得，每日每輛
      約8,000元至12,000元，依車輛年份、規格、廠牌及車輛
      內部裝潢豪華與否等有差異，營業成本則約為營業所得3
      分之2等情，此有卷附之台南市遊覽車客運商業同業公會
      函文可參（見本院卷第187頁），兩造對上開函文數據亦
      無爭執，原告並陳明同意引用該份資料作為請求營業損失
      之依據（見本院卷第189頁）。從而，本院審酌原告所有
      之KK-498號營業大客車，於1992年5月出廠，距本件車禍
      發生時已有10年餘車齡，MITSUBISH廠牌，32人座位，肇
      事時充當私人公司之交通車等情狀，認該車每日營業所得
      應以9,000元計算為當，再扣除3分之2營業成本，原告可
      得請求之營業損失應以每日3,000元計算。從而，原告請
      求上開車輛修繕期間之營業損失於195,000元（即3,000×
      65＝195,000）之範圍內，為有理由，應予准許；逾上開
      金額之請求，則於法無據，不應准許。
    (4)承受債權568,000元部分：
      原告主張其受僱人黃榮財駕駛上開KK-498號車輛與被告乙
      ○○一車相撞後，因機件故障失控，另撞及訴外人林金能
      駕駛之車牌號碼039-MJ號營業小客車，及附近商家即訴外
      人林乾生所承租經營之台南市○○路○段92號「麗的鞋店
      」及訴外人鄭玉鳳所經營之長江華業股份有限公司台南市
      ○○路172號商店，致其等均受有財物損害，前經台南市
      西區調解委員會調解成立，原告已分別賠償訴外人林金能
      、林乾生、鄭玉鳳各40, 000元、200,000元及328,000 元
      ，合計568,000元，依民法第311條、第312條規定承受上
      開訴外人權利，請求被告賠償等語，並提出台南市西區調
      解委員會調解書、訴外人林金能、林乾生及鄭玉鳳各自書
      立之代為求償同意書及付款支票等相關資料為證（見本院
      卷第13、14、15、27、29頁），被告乙○○對上開書證之
      形式上真正不爭執，惟以上開損害為原告之受僱人黃榮財
      與其車相撞後，為逃逸現場而倒車失控所致生，與其無關
      ，不得令其賠償等情詞為辯。經查，訴外人林金能、林乾
      生及鄭玉鳳上開車輛、店面財物遭撞及經過，乃訴外人黃
      榮財與被告乙○○之車輛在上開交岔路口相碰撞後，訴外
      人黃榮財所駕駛之KK-498號營業大客車又向左前方（東南
      方）撞及路口南側之路燈及號誌桿，繼而再擦撞到沿西門
      路外側快車道由南向北行駛之訴外人林金能所駕駛之039-
      MJ號營業小客車，然後再向左前方（東南方）衝撞到訴外
      人林乾生所承租經營之台南市○○路○段92號「麗的鞋店
      」之門柱而停住，此時，訴外人黃榮財再向右後方（西北
      方）倒車時，又撞及訴外人鄭玉鳳所經營之長江華業股份
      有限公司台南市○○路172號商店等情節，已如前述，故
      由上述情節可知，訴外人林金能之車輛及訴外人林乾生店
      面財物遭撞及毀損原因，乃遭原告之受僱人黃榮財與被告
      乙○○車輛相碰撞後之衝擊力所波及，被告乙○○與原告
      之受僱人黃榮財應負共同過失責任，均應負損害賠償責任
      ；惟訴外人鄭玉鳳店面財物受損，乃因原告之受僱人黃榮
      財與被告乙○○兩車相撞後，黃榮財於其車靜止後自行倒
      車失控所致，與被告乙○○之過失行為無關，應由原告之
      受僱人黃榮財自負過失責任，被告乙○○對此不負損害賠
      償責任。故原告對訴外人林金能及林乾生二人所受損害先
      予賠償40,000元及200,000元之範圍，依民法第312條規定
      承受債權人權利，故此部分請求被告乙○○賠償，洵屬有
      據，應予准許。惟原告對訴外人鄭玉鳳店面財物受損賠償
      328, 000元部分，被告乙○○既無過失賠償責任，原告此
      部分請求，即無理由，不應准許。
    (5)綜上所述，原告上開請求應准許之金額合計為1,496,854
      元（計算式：1,057,354元＋4,500＋195,000 ＋40,000＋
      200,000＝1,496,845）。
（二）次按損害之發生或擴大，被害人與有過失者，法院得減輕
      賠償金額，或免除之，民法第217條第1項定有明文。查原
      告之受僱人黃榮財對於本件車禍事故之發生，亦同有行經
      設有閃光黃燈號誌岔路口，未減速慢行，且未注意車前狀
      況之肇事原因，前已敘明，原告對此亦無爭執，自得依上
      開規定減輕被告乙○○之賠償金額。本院審酌兩造上述過
      失之程度，認被告乙○○之賠償責任以減輕百分之40為相
      當。故按過失比例減輕後，原告得請求被告乙○○賠償之
      金額應為598,738元（計算式：1,496,845×40%＝598,738
      ）。
（三）又按給付有確定期限者，債務人自期限屆滿時起，負遲延
      責任。給付無確定期限者，債務人於債權人得請求給付時
      ，經其催告而未為給付，自受催告時起，負遲延責任。其
      經債權人起訴而送達訴狀，或依督促程序送達支付命令，
      或為其他相類之行為者，與催告有同一之效力；民法第
      229條第1、2項分別定有明文。又遲延之債務，以支付金
      錢為標的者，債權人得請求依法定利率計算之遲延利息。
      但約定利率較高者，仍從其約定利率；而應付利息之債務
      ，其利率未經約定，亦無法律可據者，週年利率為百分之
      5；亦為同法第233條第1項及第203條所明定。原告請求被
      告乙○○應給付之前開金額，並未定有給付之期限，而本
      件起訴狀繕本係於92年12月15日送達被告乙○○收受（參
      見本院卷第36頁），則原告請求被告乙○○應自起訴狀繕
      本送達翌日即92年12月16日起，按週年利率百分之5計算
      遲延利息，核無不合，應予准許。
（四）綜上所述，原告依據侵權行為損害賠償之法律關係，請求
      被告乙○○賠償598,738元，及自92年12月16日起至清償
      日止，按週年利率百分之5計算之利息，為有理由，應予
      准許；逾此範圍之請求，為無理由，應予駁回。
七、原告請求被告宇輝公司連帶負賠償責任部分：
（一）按民法第188條所定僱用人之連帶賠償責任，以受僱人因
      執行職務不法侵害他人之權利者為限，始有其適用，如與
      執行職務無關，即與該條所定成立要件不合，此有最高法
      院67年台上字第2032號判例要旨可參。
（二）原告另主張被告乙○○於本件車禍事故發生時受僱於被告
      宇輝公司，依前揭民法第188條規定，請求被告宇輝公司
      與被告乙○○連帶負賠償責任乙節，被告宇輝公司固不否
      認被告乙○○發生事故時受僱於該公司工地安全人員之事
      實，惟以：被告乙○○駕駛之肇事車輛乃其個人向震宇工
      程行借用，並非被告宇輝公司所有提供乙○○執行職務之
      用，且事故發生當時為清晨五、六點，亦非被告乙○○執
      行職務時間，故乙○○駕車發生車禍，乃其個人行為，與
      執行職務無關，被告宇輝公司不負連帶賠償責任等語抗辯
      ，並經被告乙○○於本院93年1月6日及95年10月23日審理
      期日到庭均同稱本件事故發生時，並非在其執行職務時間
      等語相符（見本院卷第40、167、168、169頁），且被告
      乙○○於本院95年10月23日審理時更明確陳稱：伊當時負
      責被告宇輝公司位於台南縣新營（或嘉義水上）高速公路
      交流道某工程之工地安全業務，職務性質必須常駐在該工
      地，並非同時兼數工地安全業務，公司亦未配備車輛供其
      使用，伊當時在台南市○○路租屋居住，工地距租屋處約
      40 分鐘車程，該工程只有在白天施工，伊平常約於7點多
      出門上班，事故發生當日較早起，因為肚子餓要去吃早餐
      ，打算吃完早餐回住處休息一下再上班，當時駕車離開住
      處約三、五分鐘就發生車禍，肇事之車輛亦非被告宇輝公
      司提供予伊執行職務之用，該段期間，伊之車輛壞掉，是
      伊個人向震宇工程行老闆借用等語（見本院卷第40、167
      、1 68、169頁）。而被告乙○○肇事時所駕駛之6H-4228
      號自小客車，車籍登記之車主確為「震宇工程行」一情，
      亦有台北市監理處函附之車籍查詢資料在卷可稽（見本院
      卷第73頁），原告指稱為被告宇輝公司所有，並無憑據，
      自難採信。又被告乙○○當時受僱擔任之工地安全職務，
      與汽車駕駛業務無關，亦無須駕駛車輛輔助執行業務，並
      參酌本件事故發生時間為清晨5、6時許，該時點並非白日
      之上班時間，亦非一般人早上趕赴上班時段，且事故地點
      在被告乙○○當時租屋處附近，被告乙○○自住處至上開
      工地上班，亦無須於清晨5、6 時出發等情狀，認被告乙
      ○○陳稱其當日自住處駕車外出用餐，並非欲前往工地上
      班等情，應為真實可信。況且原告並未提出證據證明被告
      乙○○駕駛之肇事車輛為被告宇輝公司提供予其執行職務
      之用，自難推認被告乙○○駕車發生事故與其執行職務有
      關，故應認被告宇輝公司抗辯被告乙○○駕車發生事故與
      其執行職務無關之情，為真實可採信。
（三）是以，原告主張被告宇輝公司應就被告乙○○過失行為所
      生損害，負連帶賠償責任乙節，與前揭民法第188條規定
      之僱用人連帶賠償責任成立要件不合，所請自屬無據，此
      部分請求，為無理由，應予駁回。
八、本件原告與被告乙○○均陳明願供擔保請求宣告假執行及免
    假執行，就原告勝訴部分，經核與法並無不合，爰各酌定相
    當擔保金額准許之；至原告敗訴部分，其假執行之聲請已失
    所附麗，併予駁回。
九、末按訴訟費用，由敗訴之當事人負擔；各當事人一部勝訴、
    一部敗訴者，其訴訟費用，由法院酌量情形，命兩造比例分
    擔或命一造負擔，或命兩造各自負擔其支出之訴訟費用；又
    法院為終局判決時，應依職權為訴訟費用之裁判，分據民事
    訴訟法第79條及第87條第1項定有明文。經核本件應徵之第
    一審訴訟費用為26,740元，此有卷附之裁判費審核單及收據
    各1紙可稽，原告與被告乙○○均一部勝訴、一部敗訴，被
    告宇輝公司則全部勝訴，茲審酌其等勝敗比例，認上開訴訟
    費用應由原告負擔13分之10（即22,626元）、被告乙○○負
    擔13分之3（即4,114元，元以下四捨五入）。爰依前揭規定
    ，併依職權確定訴訟費用額，附此敘明。
十、結論：本件原告之訴，為一部有理由，一部無理由，依民事
    訴訟法第78條、第79條、第87條第1項、第385條第1項前段
    、第390條第2項、第392條第2項，判決如主文。
中　　華　　民　　國　　96　　年　　3 　　月　　19　　日
                        民事第二庭  法　官　陳淑卿
以上正本係照原本作成。
如對本判決上訴，須於判決送達後20日內向本院提出上訴狀。
中　　華　　民　　國　　96　　年　　3 　　月　　20　　日
                                    書記官　謝文心
